臺灣基隆地方法院民事裁定  
109年度監宣字第208號
聲  請  人  黃天保  

相對人即受
監護宣告人  黃李耀玉

利害關係人  黃先保  

上列聲請人聲請對相對人為監護宣告事件，本院裁定如下：   
    主    文
宣告黃李耀玉（女、民國00年0月00日生、身分證統一編號：Z00
0000000號）為受監護宣告之人。
選定黃天保（男、民國00年00月00日生、身分證統一編號：Z000
000000號）為受監護宣告之人之監護人。
指定黃先保（男、民國00年0月00日生、身分證統一編號：Z0000
00000號）為會同開具財產清冊之人。
聲請費用新臺幣壹仟元由受監護宣告之人負擔。
    理    由
一、聲請意旨略以：聲請人之母即相對人黃李耀玉於民國109年3
    月28日因急性腦梗塞等，致不能為意思表示或受意思表示，
    為此聲請對其為監護之宣告，並聲請選任聲請人為監護人及
    指定利害關係人黃先保為會同開立財產清冊之人等語。
二、按對於因精神障礙或其他心智缺陷，致不能為意思表示或受
    意思表示，或不能辨識其意思表示之效果者，法院得因本人
    、配偶、四親等內之親屬、最近一年有同居事實之其他親屬
    、檢察官、主管機關或社會福利機構之聲請，為監護之宣告
    ，民法第14條第1項定有明文。次按受監護宣告之人應置監
    護人；法院為監護之宣告時，應依職權就配偶、四親等內之
    親屬、最近一年有同居事實之其他親屬、主管機關、社會福
    利機構或其他適當之人選定一人或數人為監護人，並同時指
    定會同開具財產清冊之人；法院選定監護人時，應依受監護
    宣告之人之最佳利益，優先考量受監護宣告之人之意見，審
    酌一切情狀，並注意下列事項：受監護宣告之人之身心狀
    態與生活及財產狀況。受監護宣告之人與其配偶、子女或
    其他共同生活之人間之情感狀況。監護人之職業、經歷、
    意見及其與受監護宣告之人之利害關係。法人為監護人時
    ，其事業之種類與內容，法人及其代表人與受監護宣告之人
    之利害關係，民法第1110條、第1111條第1項及第1111條之1
    亦分別定有明文。
三、經查：
  ㈠聲請人主張之前揭事實，業據其提出中華民國身心障礙證明
    、三軍總醫院附設基隆民眾診療服務處診斷證明書、戶籍謄
    本為證。又經本院依職權囑託長庚醫療財團法人基隆長庚紀
    念醫院就相對人之精神狀態予以鑑定，其鑑定結果略以：李
    女（即相對人）因重度智能障礙及腦中風，目前呈現臥床、
    喪失自理及口語表達能力狀態。其生活狀況及現在身心狀態
    經檢查結果：無法行走，無適當之眼神接觸，少有臉部表情
    變化。接受、維持及保存外界訊息之能力較喪失，無可溝通
    之口語能力，喪失管理處分自己財產之經濟活動能力，社會
    功能較喪失，完全無法自理日常生活事務。綜合以上所述，
    李女之過去生活史、疾病史、身體檢查及精神狀態檢查結果
    ，認李女因「中風合併重度智能障礙」，致其為意思表示、
    受意思表示和辨識其意思表示效果之能力已達「完全不能」
    之程度，可為「監護宣告」等語，有長庚醫療財團法人基隆
    長庚紀念醫院110年3月11日長庚院基字第1100300012號函附
    精神鑑定報告書乙件在卷可按。綜合上情，足認相對人確因
    心智缺陷，已達不能為意思表示或受意思表示之程度。從而
    ，聲請人聲請對相對人為監護之宣告，為有理由，應予准許
    。
  ㈡本院為審酌相對人之最佳利益，選任適任之監護人之人選，
    依職權囑託基隆市政府社會處對本件為調查，其綜合評估及
    建議略以：聲請人為相對人之次子，有固定職業及收入，並
    有意願擔任監護人，與相對人同住多年，清楚相對人之生活
    狀況，與相對人互動尚佳，現由聲請人與其配偶共同照顧相
    對人，未來擬申請長照服務讓相對人之照顧更周全，過去無
    對應受監護宣告人有任何不利之事由，評估聲請人具有監護
    能力。相對人現無生活自理能力，亦無言語表達能力，無法
    表示意願。另本件僅訪視到聲請人黃天保及其配偶即關係人
    蔣宜真，致無法提出評估與具體建議等語，有基隆市政府10
    9年12月18日基府社老貳字第1090260382號函附成年人之監
    護及輔助事件訪視評估報告在卷可參。
  ㈢本院參酌上開鑑定報告、訪視報告、聲請人之主張及本院卷
    內相關證據資料，認聲請人為相對人之次子，有正當之工作
    及收入，具有監護能力，且其與相對人同住多年，並與其配
    偶共同照顧相對人及負責處理相對人之醫療照顧事宜，對相
    對人之生活狀況了解，彼此依附關係親密，亦無對相對人有
    照顧不當或疏忽情事，自適宜擔任相對人之監護人；而利害
    關係人黃先保則為相對人之長子，亦為相對人之至親，自有
    瞭解相對人之財產狀況，以利監督之必要。參以相對人之最
    近親屬即聲請人、利害關係人黃先保、相對人之胞弟李國明
    、李炳明、胞妹李玉蓮、媳婦蔣宜真、楊妍榛均同意由聲請
    人擔任相對人之監護人，並由利害關係人黃先保擔任開具財
    產清冊之人，有聲請人提出之親屬會議同意書在卷可稽。本
    院審酌上情，認由聲請人擔任監護人，應符合受監護宣告之
    人之最佳利益，爰選定聲請人為監護人，並指定黃先保為會
    同開具財產清冊之人。另監護人黃天保應依據民法第1113條
    準用同法第1099條第1項之規定，對於受監護宣告之人即相
    對人之財產，會同黃先保於2個月內開具財產清冊，並陳報
    法院，併此敘明。
四、依家事事件法第164條第2項，裁定如主文。
中　　華　　民　　國　　110 　年　　3 　　月　　29　　日
　　　　　　　　　家事法庭法  官　王美婷 
以上正本係照原本作成。
如不服本裁定應於送達後十日內向本院提出抗告狀，並繳納抗告
費新臺幣1千元。
中　　華　　民　　國　　110 　年　　3 　　月　　29　　日
　　　　　　　　　　　　　書記官　施鴻均